臺灣彰化地方法院刑事判決
111年度易字第550號
公  訴  人  臺灣彰化地方檢察署檢察官
被      告  廖家輝


上列被告因重利案件，經檢察官提起公訴（111年度偵字第2003
號），因被告自白犯罪，經檢察官聲請改依協商程序而為判決，
本院判決如下：
    主  文
廖家輝犯重利罪，處拘役肆拾日，如易科罰金，以新臺幣壹仟元
折算壹日。緩刑貳年。扣案之行動電話壹支（內含門號○○○○○○○○
○○號SIM卡壹張）、犯罪所得現金新臺幣陸仟元均沒收。
    事實及理由
一、犯罪事實及證據，除犯罪事實欄一、第1行所載「110年12月
    28日」更正為「111年1月3日」、第5行所載「黃敏惠」更正
    為「楊琇閔」、倒數第3行所載「1116號」更正為「116號」
    、補充證據「被告於本院程序中之自白」外，餘均引用起訴
    書之記載（如附件）。
二、本件經檢察官與被告於審判外達成協商之合意且被告已認罪
    ，其合意內容為：被告願受科刑範圍為拘役40日，如易科罰
    金，以新臺幣1千元折算壹日，緩刑2年。經查，上開協商合
    意並無刑事訴訟法第455條之4第1項所列情形之一，檢察官
    聲請改依協商程序而為判決，本院爰不經言詞辯論，於協商
    合意範圍內為協商判決，合予敘明。
三、扣案之行動電話1支（內含門號0000000000號SIM卡1張），
    係被告所有，供其為本件犯行所用之物，業據被告自承在卷
    ，應依刑法第38條第2項之規定宣告沒收；另扣案之現金新
    臺幣6,000元，係被告所有，為其前開犯行之犯罪所得，同
    經被告自承在卷，應依刑法第38條之1第1項前段宣告沒收。
    至扣案之還款簽收單1張，為告訴人為證明被告確實收到款
    項而留存，非被告所有，自無從宣告沒收。
四、應適用之法條：刑事訴訟法第455條之4第2項、第455條之8
    、第454條第2項，刑法第344條、第41條第1項前段、第74條
    第1項第1款、第38條第2項、第38條之1第1項。
五、本判決除有刑事訴訟法第455條之4第1項第1款、第2款、第4
    款、第6款、第7款所定情形之一，或違反同條第2項規定者
    外，不得上訴。
六、如不服本件判決，得自收受判決送達之日起20日內，向本院
    提出上訴書狀，上訴於第二審法院。
本案經檢察官朱健福提起公訴，檢察官劉欣雅到庭執行職務。
中　　華　　民　　國　　111 　年　　8 　　月　　10　　日
                  刑事第四庭   法  官  林怡君
以上正本證明與原本無異。
如不服本判決應於收受判決後20日內向本院提出上訴書狀，並應
敘述具體理由。其未敘述上訴理由者，應於上訴期間屆滿後20日
內向本院補提理由書(均須按他造當事人之人數附繕本)「切勿逕
送上級法院」。
告訴人或被害人如對本判決不服者，應具備理由請求檢察官上訴
，其上訴期間之計算係以檢察官收受判決正本之日期為準。
中　　華　　民　　國　　111 　年　　8 　　月　　10　　日
                               書記官  馬竹君
附錄本案論罪科刑法條：
中華民國刑法第344條
乘他人急迫、輕率、無經驗或難以求助之處境，貸以金錢或其他
物品，而取得與原本顯不相當之重利者，處3年以下有期徒刑、
拘役或科或併科30萬元以下罰金。
前項重利，包括手續費、保管費、違約金及其他與借貸相關之費
用。
臺灣彰化地方檢察署檢察官起訴書
                                     111年度偵字第2003號
　　被　　　告　廖家輝　男　33歲（民國00年0月00日生）
　　　　　　　　　　　　住臺中市○里區○○里○○路0號
　　　　　　　　　　　　國民身分證統一編號：Z000000000號
上列被告因重利案件，業經偵查終結，認應提起公訴，茲將犯罪
事實及證據並所犯法條分敘如下：
　　　　犯　罪　事　實
一、廖家輝於民國110年12月28日，以門號0000-000000號傳送貸
    款簡訊給楊琇閔，楊琇閔見該簡訊後，因急於償還本息給其
    他地下錢莊，遂與自稱「王襄理」之廖家輝聯繫，廖家輝於
    111年1月4日9時許，在楊琇閔彰化縣福興鄉住處（地址詳卷
    ），乘黃敏惠急需借款償還積欠其他地下錢莊的本息，遂基
    於重利之犯意而允諾貸予金錢應急，並約定借款新台幣（下
    同）15.6萬元，實拿10萬元，於111年1月11日、13日、17日
    分別償還本息5.6萬元、5萬元、5萬元，楊琇閔因需款孔急
    而在廖家輝提供之空白本票上，簽發面額5.6萬元、5萬元、
    5萬元本票各1張給廖家輝以供擔保後，廖家輝即於同日交付
    現金10萬元給楊琇閔。事後，廖家輝屢次以簡訊催討款項及
    將利息降為6000元，2人依約於同年月19日18時許，在彰化
    縣鹿港鎮慶安街1116號統一超商見面，楊琇閔支付現金10.6
    萬元給廖家輝償還本息後，當場為埋伏員警查獲，扣得3張
    本票、還款簽收單及10.6萬元現金。
二、案經楊琇閔訴由彰化縣警察局鹿港分局報告偵辦。
　　　　證　據　並　所　犯　法　條
一、訊據被告廖家輝固坦承以前揭條件放款給告訴人楊琇閔，然
    矢口否認重利犯行，辯稱：沒收到錢，6000元是告訴人硬塞
    的云云。經查：
  ㈠被告以前揭條件放款給告訴人，告訴人依照被告要求而簽發
    本票3張給被告並支付利息6000元等情，業據告訴人兼證人
    楊琇閔證述明確，並有本票3張、現金10.6萬、還款簽收單1
    張扣案，及放款簡訊照片、告訴人住處監視器畫面擷取照片
    、名片照片、被告催討本息之LINE對話紀錄、搜索扣押筆錄
    、扣押物品目錄表、扣案物品照片在卷可佐，足認被告確實
    有收到與原本顯不相當之重利。
  ㈡被告雖以前詞置辯，然依其催討本息之LINE對話紀錄，可知
    告訴人於1月19日支付的10.6萬元現金中，告訴人係應被告
    要求而支付6000元利息給被告，而非告訴人硬塞6000元給被
    告。故被告所辯，顯與卷內證據及事實不符，不值採信。
  ㈢被告實際貸款10萬元給告訴人，貸款16日之利息為6000元，
    則週年利率約為136％（日息：6000/16＝375，年息：
　　375×365＝136875，年利率：136875／
　　100000≒136.875％），顯屬與原本顯不相當之重利。故被告
    之重利犯嫌，洵堪認定。
  ㈣綜上所述，被告前揭犯行，堪以認定。
二、核被告所為，係犯刑法第344條之重利罪嫌。
三、依刑事訴訟法第251條第1項提起公訴。
　　此　致
臺灣彰化地方法院
中　　華　　民　　國　　111　　年　　5　　月　　 2　　日
                               檢　察　官  朱健福
本件正本證明與原本無異                             
中　　華　　民　　國　　111　　年　　5　　月　　 19 　日
　　　　　　　　　　　  　     書  記  官  曾欽政
附錄本案所犯法條全文 
中華民國刑法第344條
（重利罪）
乘他人急迫、輕率、無經驗或難以求助之處境，貸以金錢或其他
物品，而取得與原本顯不相當之重利者，處 3 年以下有期徒刑
、拘役或科或併科 30 萬元以下罰金。
前項重利，包括手續費、保管費、違約金及其他與借貸相關之費
用。